臺灣士林地方法院刑事判決　　　　　　　 95年度易字第654號
公　訴　人　臺灣士林地方法院檢察署檢察官
被　　　告　甲○○
　　　　　　　　　　（另案於臺灣士林看守所羈押中）
指定辯護人　本院公設辯護人　乙○○
上列被告因恐嚇取財等案件，經檢察官提起公訴（95年度偵字第
3059號），被告於本院準備程序期日就被訴事實為有罪之陳述，
經本院合議庭裁定本案改由受命法官獨任以簡式審判程序進行審
理後，判決如下：
    主  文
甲○○犯恐嚇取財罪，累犯，處有期徒刑壹拾壹月；又犯恐嚇危
害安全罪，累犯，處有期徒刑伍月；應執行有期徒刑壹年貳月。
    事實及理由
一本件犯罪事實及證據除引用檢察官起訴書之記載外，另補充
  如下：
  (一)被告於民國96年5月9日於本院準備程序及審理時之自白。
  (二)被告雖有中度精神障礙，且於95年2月14日為警逮捕後，於
    該日下午4時54分為警酒精測試，其呼氣所含酒精濃度為每
    公升0.76 毫克等情，有中華民國身心障礙手冊、酒精測試
    值表各1份在卷可參，然查被告於案發時，能以手機與其弟
    對話，向其弟索款，又能指揮被害人即計程車司機林清劭行
    駛之路線、還知持刀向林清劭勒索新臺幣（下同）1,500元
    ，且下車後復持刀跑至駕駛座旁作勢要刺林清劭，並喝稱：
    「還不快跑」等語，又能跑回其姑姑住處，顯見被告當時對
    外界存在、發生之各項事務均能確切暸解、掌握，並據其認
    識擇定自然適當之回應模式，且於意識之控制、支配下實現
    其作為，難認其為
    本件犯行時有精神耗弱或喪失。且經本院委請臺北市立聯合
    醫院為被告案發時之精神狀態為鑑定，結果亦認被告為本件
    犯行時，並未受幻聽之影響，當時亦知路上車流量大、姑姑
    家之位置、要向其弟拿支票等周遭環境事務，其精神病症狀
    及所飲之酒精對其之影響，未使其精神狀態達精神耗弱或喪
    失之程度，此有該院96年4 月10日北市醫精字第
    09631195400 號函檢送之精神鑑定報告書1 份在卷可參。是
    被告於偵查中辯稱：伊當時精神狀況不清楚，沒有犯罪之意
    思云云，即不足採信，應以其於本院所述為可採。
二核被告所為，分別係犯刑法第305 條之恐嚇罪及第346 條第1
  項之恐嚇取財罪。再按被告行為後，刑法於94年2 月2 日修正
  公布，95年7 月1 日施行，而刑法施行法亦於95年6 月14日增
  訂第1 條之1 。修正後刑法第2 條第1 項規定：「行為後法律
  有變更者，適用行為時之法律。但行為後之法律有利於行為人
  者，適用最有利於行為人之法律。」，係規範行為後法律變更
  所生新舊法律比較適用之準據法，於新法施行後，應適用修正
  後刑法第2 條第1 項之規定，為「從舊從輕」之比較（此條項
  規定，僅係新、舊法之比較適用之宣示性指導原則，並非實體
  刑罰法律，自不生行為後法律變更之比較適用問題）。且比較
  時應就罪刑有關之共犯、未遂犯、想像競合犯、牽連犯、連續
  犯、結合犯，以及累犯加重、自首減輕暨其他法定加減原因（
  如身分加減）與加減例等一切情形，綜其全部罪刑之結果而為
  比較（最高法院95年第8 次刑事庭會議決議參照）。經查：
  (一)被告行為時刑法第305 條之法定刑為「2 年以下有期徒刑、
    拘役或科或300 元以下罰金。」、第346 條第1 項之法定刑
    為「處6 月以上5 年以下有期徒刑、得併科1 千元以下罰金
    」。查被告行為時，刑法分則編各罪所定罰金刑之貨幣單位
    原為銀元，修正前刑法第33條第5 款規定：「罰金：1 元（
    銀元）以上。」，而依罰金罰鍰提高標準條例規定，就72年
    6 月26日前修正之刑法部分條文罰金數額提高2 至10倍，其
    後修正者則不提高倍數，並依現行法規所定貨幣單位折算新
    臺幣條例規定，以銀元1 元折算新臺幣3 元；修正後刑法第
    33條第5 款規定：「罰金：新臺幣1,000 元以上，以百元計
    算之。」，刑法第33條第5 款所定罰金貨幣單位經修正為新
    臺幣後，刑法分則各罪所定罰金刑之貨幣單位亦應配合修正
    為新臺幣，為使刑法分則編各罪所定罰金之最高數額與刑法
    修正前趨於一致，乃增訂刑法施行法第1 條之1 ：「中華民
    國94年1 月7 日刑法修正施行後，刑法分則編所定罰金之貨
    幣單位為新臺幣。94年1 月7 日刑法修正時，刑法分則編未
    修正之條文定有罰金者，自94年1 月7 日刑法修正施行後，
    就其所定數額提高為30倍。但72年6 月26日至94年1 月7日
    新增或修正之條文，就其所定數額提高為3 倍。」；從而，
    刑法分則編各罪所定罰金刑之最高數額，於上開規定修正後
    並無不同，惟修正後刑法第33條第5 款所定罰金刑最低數額
    ，較之修正前提高，修正前刑法第33條第5 款規定為有利於
    被告。
  (二)再刑法第47條有關累犯之規定亦經修正，經比較修正前、後
    該條之規定，可知修正前有關累犯之成立，不以再犯之罪係
    故意犯罪為限，然修正後之規定，則以再犯故意犯為成立累
    犯之要件。換言之，若被告再犯者係故意犯罪，則修正前、
    後之規定，均成立累犯。查本案被告有如起訴書犯罪事實欄
    所載之犯罪科刑及執行情形，此有臺灣高等法院被告前案紀
    錄表在卷可按，其係於受有期徒刑之執行完畢後，5 年內故
    意再犯本件有期徒刑以上之罪，是依修正前、後之刑法第47
    條規定，均成立累犯，不生新舊法比較。爰依現行刑法第47
    條規定加重其刑。
  (三)被告行為時刑法第51條第5 款規定：「數罪併罰，分別宣告
    其罪之刑，依下列各款定其應執行者：五宣告多數有期徒刑
    者，於各刑中之最長期以上，各刑合併之刑期以下，定其刑
    期。但不得逾20年」。而修正後同條款則規定：「宣告多數
    有期徒刑者，於各刑中之最長期以上，各刑合併之刑期以下
    ，定其刑期。但不得逾30年」。經比較結果，修正後有關有
    期徒刑合併定其應執行刑之上限提高至30年，自以修正前之
    規定有利於被告。
  (四)經綜合比較應一體適用修正前刑法之規定。
  爰審酌被告素行不佳（此有臺灣高等法院被告前案紀錄表在卷
  足稽）、各罪犯罪之動機、手段、所生之危害、犯後之態度等
  一切情狀，分別量處如主文所示之刑，並依修正前刑法第51條
  之規定，定其應執行刑。至被告犯罪所用之尖刀1 把，未扣案
  ，復無證據證明為被告所有，自無從諭知沒收。
三依刑事訴訟法第299 條第1 項前段、第273 條之1 第1 項、第
  310 條之2 、第454 條第2 項，刑法第2 條第1 項、第305 條
  、第346 條第1 項、第47條第1 項，修正前刑法第51條第5 款
  ，刑法施行法第1 條之1 ，判決如主文。
四本案經檢察官林宏松到庭執行職務
五如不服本判決，應於判決送達後10日內，向本院提出上訴狀。
中　　華　　民　　國　　96　　年　　5 　　月　　23　　日
                  刑事第四庭  法  官      江翠萍
以上正本證明與原本無異。
如不服本判決，應於判決送達後10日內，向本院提出上訴狀。
                              書記官      陳慧玲
中　　華　　民　　國　　96　　年　　5 　　月　　23　　日
附錄本案論罪科刑法條：
中華民國刑法第305條
以加害生命、身體、自由、名譽、財產之事，恐嚇他人致生危害
於安全者，處2 年以下有期徒刑、拘役或3 百元以下罰金。
中華民國刑法第346條
意圖為自己或第三人不法之所有，以恐嚇使人將本人或第三人之
物交付者，處6 月以上5 年以下有期徒刑，得併科1 千元以下罰
金。
以前項方法得財產上不法之利益，或使第三人得之者，亦同。
前二項之未遂犯罰之。
